【裁判字號】    97,聲再,199
【裁判日期】    970625
【裁判案由】    偽造文書等
【裁判全文】
再審聲請人
即受判決人  甲○○
上列聲請人因偽造文書案件，對於本院96年度上更(二)字第619號
中華民國97年1月9日第二審判決，聲請再審（聲請狀記載係對最
高法院97年度臺上字第2006判決聲請再審，惟依後述說明，應認
係對本院前述判決聲請再審），本院裁定如下：
    主  文
再審之聲請駁回。
    理  由
壹、聲請意旨略以：(一)87年12月17日張玉堂與聲請人簽立之協議
    書，內容清楚明白，張玉堂辯稱未於其上簽名，且保險金尚
    未給付云云，均係其個人之辯解。(二)上開協議書，究係張玉
    堂於簽立時即未注意文字如何記載，還是張玉堂不承認？該
    協議書係置於張玉堂隨時可瞭解其內容之客觀狀態，張玉堂
    可有依民法第74條撤銷其法律行為或減輕其給付？而且未依
    民法第92條第1項舉證主張得撤銷其意思表示之法律行為，
    鈞院不察驟將於本人有利之證據為無效之判決，卻未調查表
    意人有否依法定程序撤銷表意。(三)上開協議書，應係張玉堂
    酒醒後，經張彩霞告知，故尚非係於欠缺意思能力時所簽而
    有效，而張玉堂對此有效之協議書未依民法規定撤銷，而仍
    有效，而張玉堂之律師楊海生替張玉堂出面依民法第75條、
    第98條主張書面的意思表示和法律行為無效，卻可有依法定
    程序撤銷其意思表示？此係足以影響犯罪事實之認定之證據
    ，於判決前已存在，卻未為調查或雖已調查但未說明捨棄之
    理由。(四)本案民事部分業據張玉堂於92年9月間將繫屬於臺
    灣臺北地方法院88年度重訴字第1482號民事事件撤回在案，
    則張玉堂既已撤回損害賠償之民事訴求，聲請人又豈有本案
    偽造文書之事實云云。
貳、經查：
一、程序部分：
  (一)按最高法院以上訴違背法律上之程式，駁回當事人上訴而確
    定之判決，因不具實體確定力，不得為聲請再審之客體，聲
    請人應以最後事實審法院之實體判決為聲請再審之客體（參
    看最高法院72年度台抗字第270號判例）。又得否作為聲請
    再審之客體，屬首應調查、審認之事項，必也於聲請再審之
    確定判決，得作為聲請再審客體之條件下，始可進而為其他
    程序及實體上審查（參看最高法院93年度台抗字第244號、8
    9年度台抗字第390號、88年度台抗字第444號裁定）。
  (二)本件再審聲請人即受判決人甲○○因偽造文書案件，前經本
    院96年度上更(二)字第619號判決有期徒刑1年8月，上訴最高
    法院後，最高法院97年度臺上字第2006判決以甲○○之上訴
    違背法律上程式，其上訴不合法為由，予以駁回上訴確定。
  (三)查聲請人聲請再審，依其聲請狀所填載聲請之案號及所附判
    決繕本固為最高法院97年度臺上字第2006號判決，然依上之
    說明，應以本院之判決為聲請再審之客體，且其聲請狀記載
    ：「2.據97年1月9日作成之臺灣高等法院刑事判決96年度上
    更(二)字第619號判決書第7頁4『至被告所提出... 』及第9頁
    首行『並非表示被告已給付... 』」（見聲請再審狀第3頁
    ），係針對本院判決敘述再審之理由。至於聲請狀第5頁第3
    點雖載明「據97年5月20日作成之最高法院刑事判決97年度
    臺上字第2006號判決書第2頁第4行起迄『又原判決理由第三
    段(二)，業已敘明... 俱不足資為上訴人有利之論據（見原判
    決第5至9頁）... 』。茲縱令張玉堂胞姊張彩霞... 」，惟
    就該段論理內容所載，應係指摘最高法院維持本院判決之有
    何不當，並非對最高法院判決聲請再審，應認聲請人係就本
    院上開判決聲請再審，合先敘明。
二、實體部分：查聲請人對於本院96年度上更(二)字第619號判決
    聲請再審，惟詳究其聲請狀所載之理由，不過係針對本院判
    決之採證認事多所爭執，但並未說明本院判決有何刑事訴訟
    法第420條、第421條之再審理由之情形，應認本件聲請再審
    為無理由，予以駁回。
據上論結，應依刑事訴訟法第434條第1項，裁定如主文。
中    華    民    國    97    年    6     月    25    日
                  刑事第十一庭審判長法  官  張連財
                                    法  官  洪光燦
                                    法  官  林明俊
以上正本證明與原本無異。
如不服本裁定，應於收受送達後5日內向本院提出抗告狀。
                                    書記官  蕭詩穎
中    華    民    國    97    年    6     月    26    日


司法院資訊處製作；財團法人民間司法改革基金會備份。
